臺灣苗栗地方法院刑事判決　　　　　　　　　　　　　九十一年度訴字第二四七號
　　公　訴　人　臺灣苗栗地方法院檢察署檢察官
　　被　　　告　丙○○
右列被告因違反公職人員選舉罷免法案件，經檢察官提起公訴（九十一年度選偵字第
二七號），本院判決如左：
    主  文
丙○○對於有投票權之人，交付賄賂，而約其為投票權一定之行使，處有期徒刑陸月
，如易科罰金，以參佰元折算壹日。褫奪公權貳年。扣案之如附表所示之香菇共計捌
袋沒收。
    事  實
一、丙○○係己○○之配偶，己○○於民國（下同）九十一年四月間，登記參選本次
    即將於九十一年六月八日舉行之苗栗縣竹南鎮第十七屆新南里里長選舉之候選人
    。緣丙○○為使其夫己○○能於九十一年六月八日舉行之苗栗縣竹南鎮第十七屆
    新南里里長選舉順利當選，並為拉抬己○○競選之聲勢，尋求具有投票權之苗栗
    縣竹南鎮新南里選民投票支持，遂於九十一年一月中旬，由其個人出資，購買香
    菇二十袋，每袋新台幣（下同）五百元。並自九十一年二月中旬某日起，以為其
    夫即苗栗縣竹南鎮第十七屆新南里里長候選人己○○行求賄賂之犯意，以每戶為
    一單位，由丙○○親自贈送前開香菇一袋與住在苗栗縣竹南鎮新南里之選民戊○○、甲○○○、蕭文福、丁○○、乙○○、Ａ１、Ａ２、Ｃ１、Ｇ１（依證人保
    護法規定保護之，真實姓名年籍均詳對照表）及不特定人，而丙○○在贈送上開
    香菇予苗栗縣竹南鎮新南里里民時，均以「我先生（己○○）出來競選新南里里
    長好不好？」等言語，暗示各該收到香菇之選民，請求投票支持其夫己○○當選
    本屆苗栗縣竹南鎮新南里里長（然戊○○、甲○○○、蕭文福、丁○○、乙○○
    、Ａ１、Ａ２、Ｃ１、Ｇ１及不特定人均無表示支持己○○當選之意思）等語。
    共計向前開有選舉權之戊○○、甲○○○、蕭文福、丁○○、乙○○、Ａ１、Ａ
    ２、Ｃ１、Ｇ１及不特定選民行求賄賂每人五百元。案經台灣苗栗地方法院檢察
    署檢察官指揮法務部調查局苗栗縣調查站（下稱苗栗縣調查站）、苗栗縣警察局
    竹南分局第三組偵查員及國道公路警察局第二警察隊刑事組偵查員深入查證，並
    扣得如附表所示之香菇共計八袋，始循線查獲上情。
二、案經臺灣苗栗地方法院檢察署檢察官分案偵查起訴。
    理  由
一、訊之被告丙○○否認右揭犯行，並辯稱：伊只是試探性的向鄰居尋求支持伊先生
    出來選里長，適逢春節期間送香菇給鄰居或親戚，大家禮尚往來而已，並無賄選
    之意思云云；惟查，被告右揭犯罪事實，業據其分別於苗栗縣調查站及臺灣苗栗
    地方法院檢察署檢察官偵查時坦承：伊送香菇並藉聊天方式暗示選民，伊先生己○○要競選新南里里長，並藉春節送禮習俗，達到加深選民印象的目的，且伊真
    意即係藉著送香菇來達到暗示尋求選民投票支持己○○當選新南里里長等語不諱
    （詳見被告之九十一年五月二十九日偵訊筆錄）。核與證人Ｃ１偵查庭證稱：被
    告於九十一年二月十五日送其香菇，並於一、二天後遇到被告，被告即向其表示
    ，拜託支持己○○；證人甲○○○證稱：被告當時送香菇時，有感覺被告是要伊
    投票支持己○○各等語相符。又證人Ｇ１於偵查時亦證稱：其家中經警查扣之香
    菇，係被告所贈，伊亦感覺被告送香菇目的，應與己○○競選里長有關等語甚詳
    。另證人Ａ１、Ａ２、乙○○、丁○○於偵查中均證稱：確有收到香菇等語。次
    查，本院審理時証人丁○○稱基於禮尚往來才收下被告贈送之禮物，過去伊亦曾
    送給被告茶葉，唯被告卻謂不曾收過丁○○贈送之茶葉，二人說詞互相矛盾，已
    難置信，另証人呂碧如稱被告贈送之時間約在九十一年二月間，於偵查時則稱被
    查獲日前三、四個禮拜，前後不一，案重初供應以偵查中之証詞較為可採，是被
    告贈送禮物之時間應係九十一年四月間，而里長選舉日則為九十一年六月八日，
    顯然被告送禮物之目的與選里長有關，而非所謂春節送禮，與禮尚往來跟本無關
    ，足見被告所辯，乃事後卸責之詞，委無可採。此外，復有香菇八袋、扣押物品
    目錄表一份、相片二張分別扣案及在卷可資佐証。又查（一）公職人員選舉罷免
    法第九十條之一第一項之投票行賄罪，其構成要件有三：其一，須對有投票權人
    之人為之，其二：須有行求、期約或交付賄賂或其他不正利益之行為，其三：須
    使有投票權之人為一定之行使或不行使投票權。而所謂「賄賂」，即以財物贈與
    人，亦即對於有投票權之人以財物贈與人，而約其不行使投票權或為一定之行使
    ，即該當投票行賄罪之犯罪構成要件。立法雖未設定財物價值之標準，凡有體物
    除集合物因需集合一定數量，始有經濟價值外，祇需具有一定之經濟價值，縱價
    值甚為低微，仍屬本罪之賄賂性質。（二）又上開條文中所謂「有投票權之人」
    ，係指符合選舉罷免法第十五條第一項在其選舉區內繼續居住四個月以上之人，
    核與候選人之登記或公告無關，其立法目的本在嚇阻提前不法賄選，以端正選風
    。本件受被告丙○○送禮之具有投票權民眾（上開收受香菇之證人戊○○、甲○○○、蕭文福、丁○○、乙○○、Ａ１、Ａ２、Ｃ１、Ｇ１及不特定選民均長期
    居住苗栗縣竹南鎮新南里，此觀諸筆錄甚明）均未付費，而該香菇每袋價值五百
    元，業据被告供明在卷，經核算每位收受上開物品具有投票權之民眾至少獲得相
    當於五百元之賄賂，且被告丙○○即希冀以此條件要求證人戊○○、甲○○○、
    蕭文福、丁○○、乙○○、Ａ１、Ａ２、Ｃ１、Ｇ１及不特定選民支持己○○當
    選苗栗縣竹南鎮第十七屆新南里里長之舉，其間之對價關係至為明顯。綜上所陳
    ，本件被告犯罪事證明確，犯行堪以認定，應予依法論科。
二、核被告丙○○所為，係犯公職人員選舉罷免法第九十條之一第一項之對於具有投
    票權之人，交付賄賂，而約定其為一定之行使賄選罪。又公職人員選舉罷免法第
    九十條之一第一項之罪係刑法第一百四十四條之賄選罪之特別法，自無再適用刑
    法第一百四十四條論處之餘地。又被告丙○○以贈送上述香菇之一行為，而向多
    數有投票權之人行求賄賂，因其所侵害之法益祇屬一個，為單純一罪。爰審酌被
    告之素行、犯罪之目的、動機、手段、並於苗栗縣調查站詢問及偵查時自白犯罪
    依公職人員選舉罷免法第九十條之一第五項規定減輕其刑、為助其夫己○○當選
    里長而誤罹刑章，且行求賄選費用尚低及其他等一切犯罪情狀，量處如主文所示
    之刑並諭知易科罰金之折算標準。又被告所犯係公職人員選舉罷免法第九十條之
    一第一項之罪，依同法第九十八條第三項規定，應宣告褫奪公權，爰並依刑法第
    三十七條第二項規定宣告被告褫奪公權二年，以資懲儆。
三、扣案如附表所示之香菇八袋，併依公職人員選舉罷免法第九十條之一第三項規定
    宣告沒收。
據上論斷，應依刑事訴訟法第二百九十九條第一項前段，公職人員選舉罷免法第九十
條之一第一項、第三項、第五項、第九十八條第三項、刑法第十一條前段、第四十一
條第一項前段、第三十七條第二項，罰金罰鍰提高標準條例第二條，判決如主文。
本案經檢察官蔡宗熙到庭執行職務
中    華    民    國    九十一      年    八        月      二十      日
                台灣苗栗地方法院刑事第一庭
                                          法  官   林  誌  誠
右正本證明與原本無異。
如不服本判決，應於判決送達後十日內向本院提出上訴狀( 應附繕本 )。
                                          書記官   李  達  成
中    華    民    國    九十一      年    八        月      二十      日
附錄論罪科刑法條
公職人員選舉罷免法第九十條之一第一項
  對於有投票權之人，行求期約或交付賄賂或其他不正利益，而約其不行使投票權或
  為一定之行使者，處五年以下有期徒刑，得併科新臺幣四十萬元以上四百萬元以下
  罰金。
